臺灣高等法院民事判決
110年度上易字第1083號
上  訴  人  陳日銘  


被  上訴人  李基益律師(即A女之遺產管理人，A女姓名及住所                        詳對照表)              
訴訟代理人  胡荃芳  
上列當事人間請求侵權行為損害賠償事件，上訴人對於中華民國
110年7月30日臺灣臺北地方法院109年度訴字第1288號第一審判
決提起上訴，本院於111年1月25日言詞辯論終結，判決如下：
    主      文
上訴駁回。
第二審訴訟費用由上訴人負擔。
    事實及理由
一、被上訴人主張：上訴人於民國107年2月17日上午6時40分許
    ，在臺北市信義區松仁路，因誤認A女為先前見過之人，乃
    於A女開門進入其住處公寓一樓樓梯間時，緊隨進入搭訕，
    詢問A女是否相識，A女因不認識，遂回稱「誰知道你是誰」
    ，上訴人竟基於傷害之故意，出手毆打A女臉部，致A女頭部
    撞擊牆壁電表箱而跌倒，其即將A女壓制在地，二人因而發
    生扭打，上訴人並接續攻擊A女頭部、出手掐住A女脖子及攻
    擊A女腿部舊傷（下稱系爭侵權行為），造成A女受有雙側手
    部擦挫傷、左臉挫傷、鼻出血、背部疼痛等傷害（下稱系爭
    傷勢），致其精神上受有相當痛苦，而受有非財產上損害新
    臺幣（下同）20萬元，爰依民法第184條第1項前段、第195
    條第1項規定，求為命上訴人應給付被上訴人20萬元，及加
    計自108年10月10日起至清償日止按年息5%計算利息之判決
    （原審就上開部分為上訴人敗訴之判決，上訴人不服，提起
    上訴，未繫屬本院部分，不另贅述）。答辯聲明：上訴駁回
    。
二、上訴人則以：伊並無傷害A女之故意，係因A女誤認伊為友人
    ，誘拐伊進入A女住處公寓之樓梯間，並持刀恐嚇伊，伊僅
    是反抗方出手壓制A女等語，資為抗辯。上訴聲明：㈠原判決
    不利於上訴人部分廢棄。㈡上開廢棄部分，被上訴人於第一
    審之訴及假執行之聲請均駁回。　　
三、被上訴人主張上訴人有系爭侵權行為，致A女受有系爭傷勢
    ，依侵權行為損害賠償之法律關係請求上訴人給付精神慰撫
    金20萬元等語，為上訴人所否認，並以前詞置辯。經查：
　㈠上訴人有為系爭侵權行為造成A女受有系爭傷勢之事實，業據
    上訴人於刑事偵審中自白明確（見臺灣臺北地方檢察署107
    年度偵字第5526號〈下稱偵字〉不公開卷86、112頁、原審107
    年度侵訴字第59號〈下稱侵訴卷〉卷247頁）；並有A女於受傷
    後隨即至臺北醫學大學附設醫院就醫，由該醫院於107年2月
    17日出具之診斷證明書可稽（見偵字不公開卷43頁），另上
    訴人因系爭侵權行為之傷害刑事案件，經原法院以107年度
    侵訴字第59號刑事判決判處有期徒刑4月，並為附條件緩刑
    ，經檢察官提起上訴，由本院刑事庭以109年度侵上訴字第5
    8號判決認原判決宣告緩刑不當，撤銷原判決，改判處上訴
    人有期徒刑4月確定等情，有前揭各刑事判決及刑事偵審電
    子卷證可稽（見原審卷177至206頁），足見上訴人確實有於
    前開時、地對A女為系爭侵權行為，致A女受有系爭傷勢，且
    其故意系爭侵權行為與A女受傷之結果有相當因果關係，是
    被上訴人主張之上開事實，堪信為真。上訴人雖否認上情，
    惟與A女遭上訴人攻擊後所受傷勢之客觀跡證不符，又其所
    稱係遭A女誘拐、恐嚇、攻擊始出手壓制A女云云，並未舉證
    以實其說，自難解免其侵權行為責任。從而，其所為抗辯，
    洵不足採。
　㈡按因故意或過失，不法侵害他人之權利者，負損害賠償責任
    。民法第184 條第1 項前段定有明文。又不法侵害他人之身
    體、健康、名譽、自由、信用、隱私、貞操，或不法侵害其
    他人格法益而情節重大者，被害人雖非財產上之損害，亦得
    請求賠償相當之金額，民法第195 條第1 項前段亦定有明文
    。按不法侵害他人之人格權，被害人受有非財產上損害，請
    求加害人賠償相當金額之慰撫金時，法院對於慰撫金之量定
    ，應斟酌實際加害情形、所造成之影響、被害人痛苦之程度
    、兩造之身分地位經濟情形及其他各種狀況，以核定相當之
    數額(最高法院47年台上字第1221號、51年台上字第223號判
    例意旨參照)。本件A女因系爭侵權行為，受有系爭傷勢，對
    其身體、精神自可認受有相當之痛苦，被上訴人自得依前開
    規定請求上訴人賠償非財產上之損害。茲審酌上訴人專科畢
    業、從事設計工作，月入約3萬元，無不動產；A女案發時年
    僅24歲，職業為業務員，業據上訴人及A女陳述在卷，並有A
    女戶籍謄本在卷可稽（見侵訴卷250頁、原審卷253頁、偵字
    不公開卷21頁、原審卷81頁），上訴人無端尾隨、攻擊素不
    相識之A女，且其攻擊部位包括人體要害之頭、臉部，倘有
    不慎，極易釀成嚴重後果等系爭侵權行為情節，A女需承受
    身體傷害之精神上痛苦程度等一切情狀，認被上訴人請求上
    訴人給付非財產上之損害20萬元，自無不合。
四、綜上所述，被上訴人依民法第184條第1項前段、第195條第1
    項規定，請求上訴人賠償非財產上損害20萬元，及自刑事附
    帶民事起訴狀繕本送達翌日（即108年10月10日，見原審附
    民卷17頁）起至清償日止，按週年利率百分之5計算之利息
    ，為有理由，應予准許。從而原審就上開部分為上訴人敗訴
    之判決，並無不合。上訴意旨指摘原判決此部分不當，求予
    廢棄改判，為無理由，應予駁回。
五、本件事證已臻明確，兩造其餘攻擊或防禦方法，經本院斟酌
    後，認為均不足以影響本判決之結果，爰不予逐一論列，附
    此敘明。
六、據上論結，本件上訴為無理由，依民事訴訟法第449條第1項
    、第78條，判決如主文。 
中　　華　　民　　國　　111 　年　　2 　　月　　15　　日
                  民事第三庭
                      審判長法  官  王怡雯  
                            法  官  呂綺珍
                            法  官  王育珍 
　　　　　　　　　    
正本係照原本作成。
不得上訴。
中　　華　　民　　國　　111 　年　　2 　　月　　22　　日

  　　　　　　　　　　　　　書記官  簡曉君